臺灣橋頭地方法院民事判決　　　　　 110年度橋簡字第1197號
原　　　告　周葉緣　
　　　　　　周昶成　

　　　　　　周昶佑　

　　　　　　周尚蔚　
被　　　告　陳家平　

上列當事人間請求損害賠償事件，經刑事庭移送前來(109年度審
交附民字第295號)，本院於民國111年1月26日言詞辯論終結，判
決如下：
    主      文
被告應給付原告乙○○新臺幣柒拾萬元，及自民國一○九年十二
月五日起至清償日止，按週年利率百分之五計算之利息。
被告應給付原告丙○○新臺幣肆拾萬元，及自民國一○九年十二
月五日起至清償日止，按週年利率百分之五計算之利息。
被告應給付原告丁○○新臺幣伍拾陸萬柒仟參佰肆拾伍元，及自
民國一○九年十二月五日起至清償日止，按週年利率百分之五計
算之利息。
被告應給付原告甲○○新臺幣肆拾玖萬零肆佰零貳元，及自民國
一○九年十二月五日起至清償日止，按週年利率百分之五計算之
利息。
原告其餘之訴駁回。
本判決第一項至第四項得假執行。但被告如以新臺幣柒拾萬元為
原告乙○○、以新臺幣肆拾萬元為原告丙○○、以新臺幣伍拾陸
萬柒仟參佰肆拾伍元為原告丁○○、以新臺幣肆拾玖萬零肆佰零
貳元為原告甲○○預供擔保後，免為假執行。
原告其餘假執行之聲請駁回。
    事實及理由
一、原告主張：被告於民國109年2月4日10時44分許，騎乘車牌
    號碼000-000號普通重型機車沿高雄市楠梓區後昌路由西往
    東方向行駛，行經後昌路與後昌路546巷巷口時，因未注意
    車前狀況，與騎乘腳踏車沿同路同向行駛在前之周興發生碰
    撞，致周興人車倒地，周興因而受有頭部外傷併雙側硬腦膜
    下、蜘蛛網膜下出血、顱骨骨折及氣腦等傷害，經送高雄榮
    民總醫院進行救治後，於109年2月6日15時57分許不治死亡
    。而原告乙○○為周興之配偶，原告丙○○、丁○○、甲○○為周興之子女，原告各受有精神損害新臺幣(下同)150萬
    元損害；原告丁○○並支出喪葬費用161,745元、救護車費
    用5,500元、刻木頭章之費用100元；原告甲○○則另支出喪
    葬費用81,200元、周興之醫療費用4,602元、住院用品費用
    及辦理限定繼承、戶政、地政規費與郵資共4,600元，另因
    周興突遭事故，甲○○取消旅遊行程已支出之費用53,094元
    ，均應由被告賠償。以上請求扣除原告各已領取之強制汽車
    責任保險理賠金額後，乙○○、丙○○損失金額各為100萬
    元、丁○○為1,167,345元、甲○○為1,143,496元。為此依
    侵權行為之法律關係提起本件訴訟。聲明：(一)被告應給付
    原告乙○○100萬元，及自起訴狀繕本送達翌日起至清償日
    止，按年息5%計算之利息。(二)被告應給付原告丙○○100
    萬元，及自起訴狀繕本送達翌日起至清償日止，按年息5%計
    算之利息。(三)被告應給付原告丁○○1,167,345元，及自
    起訴狀繕本送達翌日起至清償日止，按年息5%計算之利息。
    (四)被告應給付原告甲○○1,143,496元，及自起訴狀繕本
    送達翌日起至清償日止，按年息5%計算之利息。(五)願供擔
    保請准宣告假執行。
二、被告則以：對於原告丁○○請求之喪葬費用、救護車費用、
    雜支及原告甲○○請求之喪葬費用、醫療費用、雜支費用項
    目及金額均不爭執。但原告請求之慰撫金均屬過高，原告甲○○請求之機票、旅遊門票、飯店住宿等費用53,094元則與
    本案無關聯性等語，資為抗辯。聲明：( 一) 原告之訴駁回
    。(二)如受不利判決，願供擔保請准宣告免為假執行。
三、按因故意或過失，不法侵害他人之權利者，負損害賠償責任
    ；汽車、機車或其他非依軌道行駛之動力車輛，在使用中加
    損害於他人者，駕駛人應賠償因此所生之損害；不法侵害他
    人致死者，對於支出醫療及增加生活上需要之費用或殯葬費
    之人，亦應負損害賠償責任；不法侵害他人致死者，被害人
    之父、母、子、女及配偶，雖非財產上之損害，亦得請求賠
    償相當之金額，民法第184 條第1 項前段、第191 條之2 前
    段、第192 條第1 項、第194 條分別定有明文。經查，原告
    主張被告過失駕駛行為致被害人周興不治死亡等事實，為被
    告於刑事程序中所自承，且被告因此經本院刑事庭以109 年
    度審交訴字第137 號判決處有期徒刑10月，現上訴於臺灣高
    等法院高雄分院以110 年度交上訴字第110 號案件審理中等
    情，業據本院核閱上開刑事案卷無訛，是被告就上開車禍事
    故之發生為有過失，且其過失與被害人周興死亡結果之發生
    具有相當因果關係，均堪認定。揆諸上開規定，被告就原告
    所受損害自應負損害賠償責任。茲分就原告請求賠償之項目
    、金額，析述如下：
  1.原告丁○○請求喪葬費161,745元、救護車費用5,500元、雜
    支100元，及原告甲○○請求喪葬費81,200元、醫療費4,602
    元、雜支4,600元等，並提出喪葬費用明細、高雄市政府場
    地設施使用費收據、場地設施使用費明細、估價單、收據、
    繳款書、堂位收費標準表、高雄市公立殯葬設施收費標準、
    殯葬禮儀服務統一發票、免用統一發票收據、國軍高雄總醫
    院左營分院附設民眾診療服務處醫療費用明細收據、高雄榮
    民總醫院醫療費用收據、救護車費用項目單、電子發票證明
    聯、臺灣高雄少年及家事法院自行收納款項收據、高雄市楠
    梓區戶政事務所戶政規費收據、地政規費收據、掛號函件執
    據、購買票品證明單為證(見附民卷第33頁至第81頁)，為被
    告所不爭執。是原告丁○○此部分請求167,345元、原告甲○○請求90,402元，均屬有據，可以准許。
  2.原告甲○○請求之機票、旅遊門票等費用53,094元部分：
    原告甲○○請求上開取消旅遊費用53,094元，固據提出行程
    資料、訂單收據、付款資料等資料為佐(見附民卷第83頁至
    第103頁)。然按損害賠償之債，以有損害之發生及有責任原
    因之事實，並二者之間，有相當因果關係為成立要件。故原
    告所主張損害賠償之債，如不合於此項成立要件者，即難謂
    有損害賠償請求權存在( 最高法院48年台上字第481 號判決
    意旨參照) 。所謂相當因果關係，係指無此行為，雖必不生
    此損害，有此行為，通常即足生此損害，是為有因果關係，
    如無此行為，必不生此損害，有此行為，通常亦不生此損害
    ，自無因果關係可言。據此，原告甲○○主張被害人發生車
    禍事故過世，因而損失上開機票、旅遊等費用，尚非車禍事
    故之必然結果，難認原告甲○○所受旅遊費用損失與被告過
    失致被害人死亡之行為間，有何相當因果關係。故原告甲○○請求此部分金額，因不具有相當性，難認為有理由。
  3.精神慰撫金部分：
    按慰撫金之多寡，應斟酌雙方之身分、地位、資力與加害程
    度，及其他各種情形核定相當之數額，最高法院51年度台上
    字第223 號判決意旨可資參照。故慰撫金之金額是否相當，
    自應依實際加害情形與被害人所受之痛苦及雙方之身分、地
    位、經濟狀況等關係決定之。審酌被害人周興發生系爭事故
    時為77歲，因系爭事故發生死亡之結果，而原告乙○○為周
    興之配偶，原告丙○○、丁○○、甲○○則為周興之子，其
    等因周興死亡而痛失至親，衡情精神上應均受有相當痛苦，
    堪可認定。爰審酌乙○○為國小畢業，目前無業無收入，名
    下有股利所得、投資等財產；丙○○名下則有股利、利息所
    得、投資等財產；丁○○為大學畢業，現任公職，名下有薪
    資、利息、股利、租賃所得、土地、建物、投資等財產；甲○○名下有薪資、利息、股利所得、土地、建物、車輛及投
    資等財產。被告自陳大學畢業，現從事業務工作，月收入約
    45,000元，名下有執行業務、薪資、股利、薪資所得、土地
    1 筆、汽車1 部及投資等財產。此據乙○○、丁○○、被告
    陳述明確( 見本院卷第46頁) ，且有兩造稅務電子閘門財產
    所得調件明細表在卷可參。復考量系爭事故之肇事原因，及
    原告因此所受精神痛苦程度、情形等一切具體情事後，認乙○○請求精神慰撫金數額應以1,200,000 元為適當、丙○○
    、丁○○、甲○○請求精神慰撫金數額則以900,000 元為適
    當。原告逾此範圍之主張，尚難准許。
  4.綜上，原告所得請求之金額應各為乙○○1,200,000 元、丙○○900,000 元、丁○○1,067,345 元、甲○○990,402 元
    ，扣除原告各已領取之強制汽車責任保險理賠50萬元後，乙○○尚可請求700,000 元、丙○○尚可請求400,000 元、丁○○尚可請求567,345元、甲○○則可請求490,402元。
四、綜上所述，原告依侵權行為之法律關係，乙○○請求被告給
    付700,000 元、丙○○請求被告給付400,000 元、丙○○請
    求被告給付567,345 元、甲○○請求被告給付490,402 元，
    及均自起訴狀繕本送達翌日即109 年12月5 日( 見附民卷第
    105 頁至第107 頁送達證書) 起至清償日止，按年息5%計算
    之利息，為有理由，應予准許。逾此範圍之請求，則屬無據
    ，應予駁回。
五、本件原告勝訴部分係適用簡易訴訟程序所為被告敗訴之判決
    ，應依職權宣告假執行。原告雖聲明願供擔保請准宣告假執
    行，然此僅促使本院依職權發動，毋庸為准駁之諭知。並依
    民事訴訟法第392條第2項之規定，依職權宣告被告預供相當
    之擔保，免為假執行。至原告敗訴部分既經駁回，其假執行
    之聲請即失所附麗，應併予駁回。
六、本件事證已臻明確，兩造其餘攻擊防禦方法及證據，經核與
    判決結果不生影響，爰不一一論述，附此敘明。
七、本件係刑事附帶民事訴訟，毋庸徵收裁判費，本件訴訟繫屬
    期間復未增生其他訴訟費用，故無訴訟費用負擔，附此敘明
    。
中    華    民    國  111    年    2    月    18    日
                  橋頭簡易庭  法      官  薛博仁
以上正本係照原本作成。
如不服本判決，應於送達後20日內，向本院提出上訴狀並表明上
訴理由，如於本判決宣示後送達前提起上訴者，應於判決送達後
20日內補提上訴理由書（須附繕本）。
                            書  記  官  林國龍
中    華    民    國  111    年    2    月    18    日